臺灣臺北地方法院民事判決
111年度訴字第1649號
原      告  王乾庠  

被      告  梁娉立  

上列當事人間請求返還借款事件，本院於民國111年6月10日言詞
辯論終結，判決如下：
    主      文
被告應給付原告新臺幣陸拾伍萬元，及自民國一一○年十一月二
日起至清償日止，按週年利率百分之三計算之利息。
原告其餘之訴駁回。
訴訟費用由被告負擔百分之三十，餘由原告負擔。
本判決第一項於原告以新臺幣貳拾貳萬元為被告供擔保後得假執
行，但被告如以新臺幣陸拾伍萬元為原告預供擔供，得免為假執
行。
原告其餘假執行之聲請均駁回。
    事實及理由
壹、程序方面：
    按訴狀送達後，原告不得將原訴變更或追加他訴，但請求之
    基礎事實同一、擴張或減縮應受判決事項之聲明者，不在此
    限；不變更訴訟標的，而補充或更正事實上或法律上之陳述
    者，非為訴之變更或追加，民事訴訟法第255條第1項第2款
    、第3款、第256條分別定有明文。經查，本件原告聲請對被
    告核發支付命令（後經被告合法異議，視為起訴），原請求
    被告應給付原告新臺幣（下同）222萬1,500元，及自支付命
    令聲請狀繕本送達翌日起至清償日止，按週年利率5%計算之
    利息（見本院110年度司促字第17270號卷，下稱司促字卷，
    第5頁）；迭經變更，於民國111年4月29日本院審理時以言
    詞將週年利率變更為3%，並追加假執行之聲請（見本院卷第
    78頁）。經核原告變更利息及追加假執行之聲請部分，係分
    屬減縮及擴張應受判決事項之聲明，均與前揭規定相符，應
    予准許。
貳、實體方面：
一、原告主張：被告於109年1月起至6月陸續向伊借款共65萬元
    ，兩造並簽立借款契約書（下稱系爭借據），約定借款期間
    自109年1月10日起至109年10月30日止，並約定借款利率按
    週年利率3%計算，除上開65萬元借款外，伊之後陸續以網路
    銀行匯款方式借款予被告，累計借款金額為222萬1,500元，
    匯款情形如附表所示。嗣伊寄發存證信函催告被告還款未果
    ，為此，爰依系爭借據、消費借貸之法律關係提起本件訴訟
    等語。並聲明：㈠被告應給付原告222萬1,500元，及自支付
    命令聲請狀繕本送達翌日起至清償日止，按週年利率3%計算
    之利息。㈡願供擔保，請准宣告假執行。
二、被告則以：兩造於108年12月初於Pairs交友網站認識，進而
    交往，直至110年8月，交往期間感情很好，未曾爭吵。伊確
    實有收到222萬1,500元，其中65萬是一開始交往時伊要還給
    親戚的，原告願意幫忙伊，但要伊形式上寫系爭借據，但系
    爭借據上有約定期限，叫伊到109年10月30日要還給原告，
    但這只是形式上的，如果這中間兩個人感情都很好，原告說
    就不用還，還會把借據還給伊，後來因為時間久了，感情也
    一直都很好，伊也忘記跟原告討回這張借據，所以65萬元部
    分伊承認是借款，其他部分並非借款，而是在交往期間，原
    告為了討好伊所以給伊的，從未說這些錢是借給伊的，也沒
    有說錢以後還要還給原告，況若真的是借款，因一開始原告
    都叫伊寫65萬的借據，如果之後原告真的有借錢給伊，應該
    也會叫伊寫借據，伊也會寫給原告，是原告從來沒有說過給
    伊的錢是借款，以後還要還給原告等語，資為抗辯。並聲明
    ：㈠原告之訴及假執行之聲請均駁回。㈡如受不利判決，願供
    擔保請准宣告免為假執行。
三、被告於109年1月間向原告借款65萬元，並簽立系爭借據等情
    ，為兩造所不爭執，復有系爭借據在卷可參（見司促卷第7
    頁至第9頁）。原告主張除前開65萬元借款外，被告嗣後亦
    陸續向原告借款，連同前開65萬元，總計被告借款金額為22
    2萬1,500元等語，為被告所否認，並以前詞置辯。茲說明得
    心證之理由如下：
(一)按消費借貸之借用人應於約定期限內，返還與借用物種類、
    品質、數量相同之物，未定返還期限者，借用人得隨時返還
    ，貸與人亦得定一個月以上之相當期限，催告返還，民法第
    478條定有明文。而稱消費借貸者，於當事人間必本於借貸
    之意思合致，而有移轉金錢或其他代替物之所有權於他方之
    行為，始得當之。次按當事人主張有利於己之事實者，就其
    事實有舉證之責任，民事訴訟法第277條前段定有明文。而
    主張法律關係存在之當事人，僅須就該法律關係發生所須具
    備之特別要件，負舉證之責任，至於他造主張有利於己之事
    實，應由他造舉證證明（最高法院48年台上字第887號判決
    意旨可資參照）。　　
(二)原告主張與被告交往期間，前後借款222萬1,500元予被告，
    就其65萬元借款部分，為被告所不爭執，復有系爭借據在卷
    可佐，已於前述。被告雖稱系爭借據是一開始交往時因被告
    要還親戚的錢，原告願意相助，就說只是形式上寫，待半年
    後彼此更熟悉、感情穩定後就會歸還被告等語，然此部分被
    告並未舉出任何事證足以證明，就此部分被告空言所辯，難
    認可採。
(三)至其餘借款部分，原告雖提出交易明細及匯款回條聯為據（
    見司促卷第11頁、第15頁至第17頁），然從原告所提交易明
    細，僅能證明原告有交付款項予被告等情，並無法證明被告
    收受前開款項與原告間成立消費借貸之合意。原告雖舉匯款
    回條聯上伊有在「附言」欄記載「借款」等語（見司促卷第
    15頁至第17頁、本院卷第100頁），然此為原告單方面之註
    記，從被告所提存摺影本上，於原告匯款時，並無法從被告
    存摺中看到原告「借款」之註記（見本院卷第138頁至第140
    頁），是此部分，尚難以原告單方面之註記事項，即遽認被
    告就此部分款項之收受，有與原告成立消費借貸契約之合意
    。
(四)復參兩造間之LINE對話紀錄，原告匯款時僅於LINE上表示「
    100,000已匯給你囉」、「50已匯了」、「100,000已經匯給
    你囉，請查收」、「Gina，10萬已匯了」等語，被告則回覆
    謝謝等內容，並未見到原告有表示所匯款項為借款之意（見
    本院卷第56頁至第64頁）；嗣原告於110年9月24日向原告表
    示「Gina，等候妳的答覆。我的勞退跟新制退休金都借給妳
    ，妳總要面對解決吧」，被告則回覆：「快兩年了！一開始
    交往就是說好要一起過後半輩子互相作伴互相照顧的，結果
    呢？好好的一段感情你卻要這樣把它毀了？那些匯款都是交
    往期間你心甘情願的付出，現在你要分手，居然就說是我跟
    你借的？我真是見識到你的無情了…」（見本院卷第70頁）
    ，足見兩造間就原告所匯款項，並未達成消費借貸意思之合
    致，是此部分，尚難以原告有匯款被告，即遽認兩造間成立
    消費借貸契約。
(五)綜合上述，當事人交付金錢之原因多端，不能以金錢之交付
    即遽謂兩造間有消費借貸之意思表示合致，本件兩造就65萬
    元部分確有消費借貸之合意，其餘部分原告未舉證證明其給
    付款項予被告時與被告間有消費借貸之合意，則原告依消費
    借貸之法律關係，請求被告返還消費借貸款項，於65萬元之
    範圍內為有理由，其餘部分為無理由，應予駁回。
(六)按給付無確定期限者，債務人於債權人得請求給付時，經其
    催告而未為給付，自受催告時起，負遲延責任；遲延之債務
    ，以支付金錢為標的者，債權人得請求依法定利率計算之遲
    延利息，民法第229條第2項前段、第233條第1項前段分別定
    有明文。原告依系爭借據向原告請求返還借款65萬元，依系
    爭借據第2條記載：「上開借貸款項之借貸期間自109年1月1
    0日起至109年10月30日止，到期乙方（即被告）應如數清償
    本金及利息」、第3條則約定：「上開借貸款項之利息，以
    週年利率百分之3計算之」（見司促卷第7頁），從而，原告
    依系爭借據，請求被告返還65萬元，及自支付命令繕本送達
    翌日起即110年11月2日起（見司促卷第45頁）至清償日止，
    按週年利率3%計算之利息，於法有據，應認有理。
四、綜上所述，原告依消費借貸法律關係，請求被告給付65萬元
    ，及自110年11月2日起至清償日止，按週年利率3%計算之利
    息，為有理由，應予准許，逾此部分之請求則無理由，應予
    駁回。至原告請求調查網路上交友網站上之「梁梁」是否為
    被告等情，待證事實為被告是否有在網路上詐騙他人等情，
    此部分與本件原告依消費借貸之法律關係請求被告返還消費
    借貸款項之待證事實無涉，故無調查之必要，附此敘明。
五、兩造分別陳明願供擔保以代釋明，聲請宣告假執行或免為假
    執行，經核就原告勝訴部分，合於規定，爰分別酌定相當之
    擔保金額予以宣告。至原告其餘之訴既經駁回，其該部分假
    執行之聲請，因訴之駁回而失所附麗，不應准許。
六、本件事證已臻明確，兩造其餘攻擊防禦方法及未經援用之證
    據，經核與判決之結果不生影響，爰不逐一論述，附此敘明
    。
七、訴訟費用負擔之依據：民事訴訟法第79條。　　
中　　華　　民　　國　　111 　年　　6 　　月　　24　　日
                  民事第一庭   法　官　 賴淑萍
以上正本係照原本作成。
如對本判決上訴，須於判決送達後20日內向本院提出上訴狀。如
委任律師提起上訴者，應一併繳納上訴審裁判費。            
中　　華　　民　　國　　111 　年　　6 　　月　　24　　日
                               書記官   黃怜瑄
附表：（金額幣別均為新臺幣，日期紀元均為民國）    編號 借款日期 借款金額 存入帳號 1 109年1月6日 10萬元  2 109年2月5日 10萬元  3 109年3月5日 10萬元  4 109年3月17日 10萬元 00000000000000000000 5 109年4月6日 10萬元 00000000000000000000 6 109年4月15日 25萬元 00000000000000000000 7 109年4月20日 10萬元 00000000000000000000 8 109年5月20日 10萬元 00000000000000000000 9 109年6月1日 50萬元 00000000000000000000 10 109年6月19日 10萬元 00000000000000000000 11 109年7月1日 3萬5,000元 00000000000000000000 12 109年7月20日 10萬元 00000000000000000000 13 109年7月31日 3萬5,000元 00000000000000000000 14 109年9月1日 3萬5,000元 00000000000000000000 15 109年9月30日 3萬5,000元 00000000000000000000 16 109年10月1日 4,500元 00000000000000000000 17 109年10月30日 3萬5,000元 00000000000000000000 18 109年11月2日 5萬元 00000000000000000000 19 109年11月6日 5萬元 00000000000000000000 20 109年12月28日 20萬元 00000000000000000000 21 110年1月24日 10萬元 00000000000000000000 22 110年4月2日 5,000元 00000000000000000000 23 110年5月1日 5,000元 00000000000000000000 24 110年6月1日 5,000元 00000000000000000000 25 110年6月15日 1萬3,000元 00000000000000000000 26 110年7月1日 2萬4,000元 00000000000000000000 27 111年7月6日 1萬元 00000000000000000000 28 110年8月2日 3萬元 00000000000000000000 合計  232萬1,500元 （原告請求金額為222萬1,500元）